臺灣臺北地方法院民事判決
原　　　告　　丙○○○
訴訟代理人　　毛英富律師
被　　　告　　甲○○
兼訴訟代理人　乙○○
上列當事人間請求除去妨害占有等事件，本院於中華民國95年12
月14日言詞辯論終結，判決如下：
     主  文
被告乙○○應容忍原告將門牌號碼為台北市萬華區○○○道一四
八號之壹樓建物出租或為其他任何使用，並不得為任何妨害之行
為。
被告乙○○、甲○○應連帶將停放在前揭建物壹樓內之車牌號碼
為0298-EG ，COROLLA ALTIS 1.8E之汽車壹輛移走。
被告乙○○應將前揭建物壹樓之大門遙控器貳把及後門鑰匙貳把
交付原告。
原告其餘之訴駁回。
訴訟費用由被告乙○○負擔十分之九，餘由原告負擔。
本判決原告勝訴部分，於原告以新台幣陸拾萬元供擔保後，得假
執行。但被告如以新台幣壹佰陸拾伍萬元為原告預供擔保，得免
為假執行。
原告其餘假執行之聲請駁回。
     事實及理由
甲、程序方面：
一、按訴狀送達後，原告不得將原訴變更或追加他訴；但請求之
    基礎事實同一者，不在此限；民事訴訟法第255 條第1 項第
    2 款定有明文。本件原告於起訴時原係請求：被告乙○○
    、甲○○應容忍原告將門牌號碼為台北市萬華區○○○道
    148 號建物（下稱系爭建物）1 樓出租或為其他任何使用，
    並不得為任何妨害之行為。被告乙○○、甲○○應將停放
    在系爭建物1 樓內之車牌號碼0298-EG ，COROLLA ALTIS
    1.8E之汽車1 輛移走，不得有任何妨害原告占有使用之行為
    。被告乙○○、甲○○應將系爭建物1 樓之大門鑰匙2 把
    交還原告（參本院94年度北調字第551 號卷第1 頁之起訴狀
    ）。嗣於訴狀送達後於民國95 年12 月14日具狀變更前揭第
    、項聲明為：被告乙○○、甲○○應連帶將停放在系
    爭建物1 樓內之車牌號碼0298-EG ，COROLLA ALTIS 1.8E之
    汽車1 輛移走，不得有任何妨害原告占有使用之行為。被
    告乙○○、甲○○應連帶將系爭建物1 樓之後門鑰匙2 把交
    還原告，並追加第項聲明為被告乙○○、甲○○應連帶將
    系爭建物1 樓大門之大門遙控器2 把交還原告（參本院卷第
    88頁之民事追加狀）；惟原告前揭所為訴之變更、追加與原
    訴之基礎事實並未變更，參之前揭說明，本院自應予以准許
    。
乙、實體方面：
一、原告主張及聲明如下：
(一)被告乙○○與訴外人蘇振禮、蘇王麟共有門牌號碼為台北市
    萬華區○○○道148 號之地下1 樓至地上7 樓之系爭建物，
    系爭建物第1 、6 、7 層為被告乙○○所有，第2 、3 層為
    訴外人蘇振禮所有，第4 、5 層由訴外人蘇王麟所有，地下
    室則為被告乙○○與訴外人蘇振禮、蘇王麟3 人所共有。系
    爭建物坐落之基地原為原告之配偶蘇金塗（已歿，即被告乙○○之父）所有，於74年間，由原告、訴外人蘇金塗、被告
    乙○○及訴外人蘇振禮、蘇王麟協議改建該基地上之老舊2
    樓房屋為地上7 層、地下1 層之建物，除由被告乙○○出資
    新台幣（下同）500 萬元外，其餘之工程款由被告乙○○及
    蘇振禮、蘇王麟3 兄弟平均分擔，並約定1 樓及地下室由原
    告及蘇金塗出租以收取租金至其百年之後，上開事實業經鈞
    院87年度簡上字第561 號民事判決確定在案。被告乙○○既
    已同意原告得占有使用系爭建物至原告百年之後，則原告自
    有權將該屋出租他人收取租金，且就系爭建物有事實管領力
    ，原告為合法占有人，被告不得妨礙原告使用收益系爭建物
    1 樓。
(二)惟系爭建物1 樓之原承租人許鐵樹於94年5 月5 日搬離後，
    原告欲繼續出租系爭建物1 樓時，遭被告乙○○及其子即被
    告甲○○將系爭建物1 樓之後門鑰匙2 把取走不還，並由被
    告乙○○遣其子甲○○將車牌號碼為0298-EG ，COROLLA
    ALTIS 1.8E之汽車（下稱系爭汽車）1 輛停放於系爭建物1
    樓內，妨礙原告對系爭建物1 樓之占有及出租。且原告於94
    年7 月22日委由訴外人宸齊不動產股份有限公司出租系爭建
    物1 樓，卻因系爭建物1 樓之登記名義人即被告乙○○拒絕
    配合在專任委託租賃契約書上簽章而作罷。另原告於94年10
    月5 日與訴外人連淑真就系爭建物1 樓訂立租約，被告亦對
    連淑真宣稱原告無權出租，致原告無法出租系爭建物1 樓，
    且必須退還已收取之訂金。
(三)綜上所述，被告乙○○、甲○○取走系爭建物1 樓之後門鑰
    匙2 把、大門遙控器2 把，並將系爭汽車停放在系爭建物1
    樓內，及其他妨害原告之行為，均屬妨害原告就系爭建物之
    占有使用權，原告爰依民法第962 條、第184 條第1 項、第
    2 項、第185 條第1 項、第213 條第1 項等規定，提起本訴
    。
(四)原告之聲明：
    1.被告應容忍原告將系爭建物1 樓出租或為其他任何使用，
      並不得為任何妨害之行為。
    2.被告應連帶將停放在系爭建物1 樓內之系爭汽車移走，不
      得有任何妨害原告占有使用之行為。
    3.被告應連帶將系爭建物1 樓之後門鑰匙2 把交還原告。
    4.被告應連帶將系爭建物1 樓大門之遙控器2 把交還原告。
    5.原告願供擔保，請准宣告假執行。
二、被告則抗辯及聲明如下：
(一)系爭建物為被告乙○○所有，被告乙○○從未委託他人代為
    處理或使用系爭建物，更沒有同意原告收取租金收益至其百
    年之後。且系爭建物之改建費用為900 多萬元，被告乙○○
    以比其他兄弟多出資500 萬元之方式取得系爭建物1 樓及地
    下室，剩餘工程費用再由兄弟3 人平均分擔，至於系爭建物
    之土地，原在父親名下有4/7 應有部分，而3 兄弟各自擁有
    l/7 應有部分，並約定等父親百年之後，以繼承方式取得。
    待系爭建物興建中（約在76年間），原告表示要收取系爭建
    物1 樓租金5 年，作為修繕祖墳及分給5 位女兒（每人約50
    至60萬元）作為拋棄該系爭建物之繼承權之用。被告乙○○
    即提供系爭建物1 樓之5 年租金收益給原告，以便其處理土
    地產權及修繕祖墳事宜，然原告收受租金已將近15年（約相
    當於1000萬元），不但未處理土地產權事宜，亦未修繕組墳
    。
(二)被告乙○○既未同意原告可以收取租金至原告百年之後，且
    原告亦未就此舉證以實其說，故原告本件請求自應駁回。至
    於原告所提出之本院87年度簡上字第56l 號判決，其並非本
    案兩造間之訴訟，爭點亦與本案不同，鈞院不應受該判決所
    認定之事實及理由之拘束，綜上所述，原告無權占有且無權
    出租系爭建物之l 樓及地下室。
(三)被告之聲明：
    1.原告之訴及假執行之聲請均駁回。
    2.如受不利判決，願供擔保，聲請免於假執行。
三、本院得心證之理由：
(一)查系爭建物坐落之基地原為被告乙○○之父蘇金塗所有，嗣
    被告乙○○及其弟即訴外人蘇振禮、蘇王麟與父母蘇金塗、
    丙○○○協議改建該基地上之老舊2 層房屋為地上7 層、地
    下1 層之系爭建物，除由被告乙○○出資500 萬元外，其餘
    工程款由被告乙○○、訴外人蘇振禮、蘇王麟3 兄弟平均分
    擔，系爭建物建造完成後，被告乙○○分得第1 、6 、7 層
    ，訴外人蘇振禮、蘇王麟各分得第2 、3 層及第4 、5 層，
    地下室則由3 兄弟共有；又被告乙○○之父蘇金塗自79年間
    即將系爭建物1 樓及地下室出租予訴外人許鐵樹，嗣蘇金塗
    於85年間過世後，則改由原告丙○○○將系爭建物1 樓及地
    下室出租予訴外人許鐵樹，訴外人許鐵樹嗣於94年5 月5 日
    搬離系爭建物1 樓及地下室，目前系爭建物1 樓停放車牌號
    碼為0298-EG ，COROLLA ALTIS 1.8E之系爭汽車等事實，業
    據本院調閱本院87年北簡字第6566號及87年簡上561 號乙○○與許鐵樹間遷讓房屋民事卷宗查明屬實，並有土地登記謄
    本（參本院卷第47頁至58頁）、建物登記謄本（參本院87年
    簡上561 號民事卷第91頁、第92頁）、蘇金塗、丙○○○與
    許鐵樹間租約（參本院87年北簡字第6566號民事卷第11頁至
    第13頁、87年簡上561 號民事卷第35頁至第52頁）附卷可稽
    ，堪信為真實。
(二)被告乙○○雖抗辯其並未同意原告可以收取租金至其百年之
    後等語。惟查：訴外人蘇振禮於前揭遷讓房屋之民事事件
    審理中證稱：伊與父母（即蘇金塗、丙○○○）、乙○○、
    蘇王麟等5 人於74年協議改建時，當時約定所需之資金除由
    被告乙○○出資500 萬元外，其餘則由3 兄弟平均分擔，目
    前因伊與被告乙○○之帳目不清楚，故尚未償還被告乙○○
    ，至蘇王麟部分已償還完畢，當時僅有伊父母及3 兄弟在場
    協議，並有特別約定系爭1 樓房屋係供父母收租安養天年之
    用，因伊父蘇金塗自71年起即已生病而無其他收入，故此乃
    父母同意改建之條件等語（參本院87年簡上561 號民事卷第
    29頁、第30頁之準備程序筆錄）；訴外人蘇王麟亦於前揭
    遷讓房屋之民事事件審理中證稱：在場協議之人僅有父母及
    3 兄弟，3 個妹妹均未參與，因當時伊為學生，蘇振禮又剛
    畢業，均無資產，故協議改建資金扣除500 萬元後，其餘由
    3 兄弟平均分攤，嗣伊連同貸款償還被告乙○○133 萬元，
    另因舊房子為伊父母所有，而在改建中伊父母又無收入，且
    改建後1 樓所有權是被告乙○○的，為求公平起見，被告乙○○曾提議改建後之系爭1 樓及地下室由伊父母出租，以補
    貼父母之損失，當時雖未約定收租之期間及用「百年」之字
    眼，但確有協議在父母有生之年均可收取租金等語（參前揭
    民事事件之準備程序筆錄）；而上開證人蘇振禮、蘇王麟
    所證述之內容互核相符，且亦與本件原告主張被告乙○○同
    意其就系爭建物1 樓收租至其百年之陳述一致；再參之原
    告主張系爭建物之基地及拆建前之舊屋原本均屬被告乙○○
    之父蘇金塗所有，且拆建前之舊屋亦由蘇金塗出租他人而為
    收益，則蘇金塗以系爭建物1 樓及地下室之占有使用收益，
    作為其提供系爭建物之基地而改建系爭建物之條件，並同時
    作為其與原告安養天年之費用，始同意改建後之建物及基地
    所有權分歸子女所有，實較符常情；至被告乙○○抗辯其父
    母即蘇金塗及原告2 人僅表示欲就系爭建物1 樓收取租金5
    年，其父母即放棄系爭建物及其基地之所有權等語，因其抗
    辯之事實，無異使蘇金塗與原告丙○○○於系爭建物建造完
    成5 年後，即自陷於經濟無著之狀態，顯與一般事理相悖，
    自無足採信。
(三)綜前所述，應認原告主張兩造業已約定系爭建物1 樓及地下
    室由原告及蘇金塗出租收益至其百年之事實為可採，從而，
    原告基此契約關係訴請被告乙○○容忍原告將系爭建物 1樓
    出租或為其他任何使用，不得為任何妨害之行為，並應將系
    爭建物1 樓之大門遙控器2 把及後門鑰匙2 把交付原告，洵
    屬有據，應予准許。至被告甲○○部分，因其並未與原告有
    此契約關係，且被告乙○○業於本院審理時自承系爭建物1
    樓大門之遙控鎖2 把及後門之鑰匙2 把為其持有等語（參本
    院卷第87頁之言詞辯論筆錄），是原告請求被告甲○○容忍
    原告將系爭建物1 樓出租或為其他任何使用，並不得為任何
    妨害之行為，並請求被告甲○○返還前揭遙控鎖及鑰匙，尚
    屬無據，不應准許。
(四)又按連帶債務之成立固限於依法律規定或當事人明示，惟一
    定行為之債務可否成立連帶債務，端視該行為本身之性質是
    否屬於可代替性。如非可代替性而有專屬性，必須該債務人
    親自為之始可滿足債權人之請求，性質上即不能成立連帶債
    務。反之，若行為債務具有可代替性，債權人可對其中一人
    或全體為一部或全部之請求，即有成立連帶債務之可能。本
    件被告等自認系爭建物1 樓目前係由其將系爭汽車停放於內
    而當作車庫使用等語（參本院卷第39頁背面之言詞辯論筆錄
    ），是被告等共同侵害原告基於契約關係對系爭建物1 樓之
    權利已明，從而原告依民法第第184 條第1 項、第2 項、第
    185 條第1 項、第213 條等規定請求被告連帶將停放在系爭
    建物1 樓內之系爭汽車移走，核屬有據，應予准許。
(五)綜上所述，原告主張被告乙○○應容忍原告將系爭建物1 樓
    出租或為其他任何使用，不得為任何妨害之行為，及應將系
    爭建物1 樓之大門遙控器2 把及後門鑰匙2 把交還原告，並
    請求被告連帶將停放在系爭建物1 樓內之系爭汽車移走，為
    有理由，應予准許。至原告超過上開部分之請求，則為無理
    由，應予駁回。
四、本件事證已臻明確，兩造其餘攻擊防禦方法及未經援用之證
    據，經本院斟酌後，認為均不足以影響本判決之結果，爰不
    一一論述，併此敘明。
五、本件兩造均陳明願供擔保，請求宣告假執行或免為假執行，
    就原告勝訴部分，核均無不合，茲分別酌定相當之擔保金額
    予以准許；至原告敗訴部分，其所為假執行之聲請因前揭訴
    之駁回而失所依附，應併予駁回。
六、訴訟費用負擔之依據：民事訴訟法第第79條。
中　　華　　民　　國　　96　　年　　 1 　　月　　8　　日
  　　　　　　　　         民事第二庭    法　官   黃蓓蓓
以上正本係照原本作成。
如對本判決上訴，須於判決送達後20日內向本院提出上訴狀。
中　　華　　民　　國　　96　　年　　 1 　　月　　8　　日
                                     法院書記官   劉碧輝
